【裁判字號】    89,訴,41
【裁判日期】    891024
【裁判案由】    詐欺
【裁判全文】
臺灣雲林地方法院刑事判決                            八十九年度訴字第四一號
    公  訴  人  臺灣雲林地方法院檢察署檢察官
    被      告  戊○○
右列被告因詐欺等案件，經檢察官提起公訴（八十八年度偵字第四三六０號），本院
判決如左：
    主  文
戊○○共同連續行使偽造私文書，足以生損害於他人，處有期徒刑陸月。如附表一所
示之偽造印章、附表二、三所示之偽造印文、及如附表四所示之偽造署押均沒收之。
    事  實
一、戊○○與乙○○（另移送檢察官偵辦）為詐騙銀行核發信用卡，戊○○即基於意
    圖為自己不法所有之概括犯意，並與乙○○本於犯意之聯絡，明知乙○○並未在
    「全聖空調工程有限公司」（下稱全聖公司）上班，全聖公司亦未在嘉義地區設
    有分公司或其他營業處所，其二人復基於行使偽造之乙○○工作證明之概括犯意
    與犯意聯絡，由戊○○於民國八十七年一月初起，至雲林縣北港鎮○○路三八０
    號蔡昭郎經營之代刻印章店，連續利用不知情之蔡昭郎偽造如附表一所示之印章
    ，並於八十八年一月十日，在嘉義縣太保市過溝里一之八十三號一之四樓租處，
    由戊○○蓋用上開偽造印章於「員工職務證明書」上，偽造如附表二所示之印文
    ，而偽造乙○○在全聖公司工作之「員工職務證明書」之私文書，並於八十八年
    一月十一日，在雲林縣北港鎮○○路之郵局，連同申請書及乙○○之存摺明細等
    郵寄給美商花旗銀行股份有限公司台北分行（下稱花旗銀行），主張乙○○為全
    聖公司職員，以乙○○為申請人詐騙花旗銀行核發信用卡，致承辦人員甲○○陷
    於錯誤，要求乙○○補提出在全聖公司工作之薪資證明，於八十八年一月十七日
    ，戊○○即將上開偽造印章交給乙○○，在雲林縣北港鎮鎮公所旁之７－１１便
    利商店，由乙○○蓋用偽造印章於「薪資明細表」上，偽造如附表三所示之印文
    ，而偽造乙○○在全聖公司領有薪資之「薪資明細表」之私文書，並當場傳真給
    甲○○，隨後又至上開郵局郵寄該「薪資明細表」給甲○○，主張乙○○在全聖
    公司領有薪資，花旗銀行因而陷於錯誤，於八十八年二月六日核發卡號0000
    000000000000號之ＶＩＳＡ卡，及卡號000000000000
    0000號之ＭＡＳＴＥＲ卡信用卡二張，郵寄給乙○○，乙○○並委請戊○○
    代收。詎戊○○基於上開不法所有之意圖，於八十八年二月間收到上開二張信用
    卡後，未將信用卡交給乙○○，而將之侵占入己，並於如附表四所示之時地，連
    續向附表四所示之商店詐稱其為乙○○之夫或乙○○本人，並偽造附表四所示之
    乙○○署押之私文書於簽帳單上，而連續偽造私文書，並提出於各該商店主張該
    簽名為真正而行使之，致各該商店陷於錯誤，使戊○○詐得如附表所示之財物，
    均足生損害於全聖公司、花旗銀行、如附表四所示之商店、及處理該商店信用卡
    簽帳結帳之財團法人聯合信用卡處理中心（下稱信用卡處理中心），與乙○○之
    權益。於附表五編號之時地，金德興珠寶銀樓有限公司（下稱金德興公司）之店
    長己○○與其妻丙○○（均另行函送檢察官偵辦），明知戊○○未以上開信用卡
    購買商品，竟與戊○○本於意圖為自己不法所有詐騙信用卡處理中心之概括犯意
    及犯意聯絡，由戊○○以信用卡刷卡簽帳後，扣除刷卡簽帳金額百分之三刷卡費
    、百分之九手續費後，剩餘之金額由己○○夫妻交付現金給戊○○，再由己○○
    夫妻持上開簽帳單向信用卡處理中心請款詐騙刷卡消費金額。嗣於八十八年四月
    十三日花旗銀行向乙○○催繳上開簽帳欠款，乙○○報警處理而查獲。
二、案經乙○○告訴雲林縣警察局北港分局報告臺灣雲林地方法院檢察署檢察官偵查
    起訴。
    理  由
一、訊據被告戊○○對右揭犯罪事實坦承不諱，核與告訴人乙○○所指情節相符，並
    經證人丁○○即全聖公司負責人、己○○即金德興公司店長證述甚詳，復有花旗
    銀行上開信用卡月結單、花旗銀行函文及所附信用卡申請書、乙○○存摺明細、
    上開「員工職務證明書」、「薪資明細表」及信用卡處理中心函文並所附之上開
    信用卡在其特約商店消費簽帳之簽帳單第三聯九紙、特約商店資料三紙、經濟部
    中部辦公室函文全聖公司之設立及變更登記事項卡等書證在卷足稽。證人丙○○
    雖到庭證稱被告並未在金德興公司店內換取現金云云，然該情已為被告供承明確
    ，證人己○○於本院庭訊中亦證明確實有扣取手續費、刷卡費後，刷卡交換現金
    給被告之情無誤，是證人丙○○上開證詞並不足信。本件事證已明，被告犯行堪
    以認定，自應依法論科。
二、核被告行使偽造「員工職務證明書」、「薪資明細單」、偽造乙○○署押之簽帳
    單之行為，係犯刑法第二百十六條、第二百十條之行使偽造私文書罪，其偽造印
    章係偽造印文行為之階段行為，偽造印文行為係偽造文書行為之一部，偽造文書
    之低度行為為行使偽造文書之高度行為所吸收，均不另論罪（簽帳單上偽造署押
    之行為即為偽造文書之行為）。又被告侵占乙○○所有之上開信用卡二張，係犯
    刑法第三百三十五條第一項之侵占罪，被告詐騙信用卡又持該卡刷卡詐騙財物，
    係犯刑法第三百三十九條第一項之詐欺取財罪。公訴意旨對被告偽造文書並行使
    以詐領信用卡，及偽造印章、印文並侵占之犯行均未起訴，惟此與起訴之犯罪事
    實有裁判上一罪之關係，為起訴效力所及，本院自應一並予以審究。被告先後多
    次行使偽造私文書及詐欺之犯行，時間緊接，觸犯犯罪構成要件相同之罪名，顯
    均係基於概括犯意而為，應皆依連續犯規定論以一罪，並加重其刑。又被告行使
    偽造私文書之目的係在詐取信用卡，其進而侵占信用卡又行使偽造簽帳單亦在詐
    欺財物，是所犯上開三罪間，有方法結果之牽連關係，為牽連犯，應從一重論以
    行使偽造私文書罪。被告利用不知情之他人偽造印章，係屬間接正犯。再者，被
    告與乙○○就行使偽造工作證明文書及詐領信用卡間，及被告與己○○、丙○○
    就假買賣真借款之詐欺犯行間，有犯意聯絡，行為分擔，分別為共同正犯。爰審
    酌被告犯後坦承犯行，態度良好，具有悔意，惟犯罪手段細密，顯見品性不端，
    惡性不淺，犯罪情節不輕，詐欺所得財物雖非鉅，並身罹疾病，有診斷證明書等
    在卷足參，生活狀況不佳，然未與被害人達成和解等一切情狀，量處如主文所示
    之刑。扣案如附表一所示之偽造印章、如附表二、三所示之偽造印文、及附表四
    所示之偽造署押，均無從證明業已滅失，依法均宣告沒收之。
據上論斷，應依刑事訴訟法第二百九十九條第一項前段，刑法第二十八條、第五十六
條、第二百十六條、第二百十條、第三百三十九條第一項、第三百三十五條第一項、
第二百十九條、第五十五條，罰金罰鍰提高標準條例第一條前段，判決如主文。
中      華      民      國      八十九      年    十    月    二十四    日
                                        臺灣雲林地方法院刑事第一庭
                                            法  官
如不服本判決，應於判決送達後十日內，向本院提出上訴狀。（須附繕本）
附錄法條：刑法第二百十六條、第二百十條、第三百三十五條第一項、第三百三十九
條第一項


司法院資訊處製作；財團法人民間司法改革基金會備份。
